【裁判字號】    95,簡上,181
【裁判日期】    951110
【裁判案由】    公共危險
【裁判全文】
臺灣新竹地方法院刑事判決             95年度簡上字第181號
上  訴  人  甲○○
即  被  告
                    駐地：臺南官田郵政90740附25號信箱
上列上訴人即被告因公共危險等案件，不服本院新竹簡易庭95年
度竹北交簡字第281號中華民國95年8月24日第一審簡易判決（聲
請案號：95年度偵字第2781號），提起上訴，本院管轄第二審之
合議庭判決如下：
    主  文
原判決撤銷。
甲○○服用酒類，不能安全駕駛動力交通工具而駕駛，處拘役伍
拾日，如易科罰金，以銀元佰元即新臺幣玖佰元折算壹日；又
因過失傷害人，處拘役伍拾日，如易科罰金，以銀元佰元即新
臺幣玖佰元折算壹日。應執行拘役玖拾日，如易科罰金，以銀元
佰元即新臺幣玖佰元折算壹日。緩刑貳年。
    事  實
一、甲○○明知飲酒後駕車將導致其注意能力減低、反應能力變
    慢，在此時仍駕車行駛於馬路上，隨時有致他人於死、傷之
    危險，且道路交通管理處罰條例定有於飲酒後呼氣之酒精濃
    度達每公升空氣含0.25毫克時即不得駕車之規定，竟仍在民
    國95年5月7日20時許起至21時許止，在新竹縣竹北市縣○○○
    街27號居處飲用1 瓶維士比酒後（未達心神喪失或精神耗弱
    之程度），達不能安全駕駛動力交通工具之狀況下，猶駕駛
    車牌號碼4158-JU 號自用小客車，沿新竹縣竹北市○○○路
    56巷由北往南方向行駛。嗣於當日21時45分許，甲○○駕車
    行經新竹縣竹北市○○○路56巷與中華路405 巷巷口無號誌
    交岔路口處時，本應注意車前狀況，隨時採取必要之安全措
    施，且飲酒後其吐氣所含酒精成分超過每公升0.25毫克以上
    者，不得駕車，而依當時情形，天候晴、路面乾燥無缺陷、
    無障礙物，夜間有照明、視距良好，並無不能注意之情事，
    詎疏未注意車輛動態，猶於酒後行車操控能力較低時貿然通
    過該交岔路口，適有黎歡玲駕駛車牌號碼JG-8719 號自用小
    客車搭載其母乙○○，沿新竹縣竹北市○○路405 巷由東往
    西方向駛至前開交岔路口時，亦因過失未注意車輛動態、車
    前狀況及行經無號誌路口時左方車應先讓右方車先行，而貿
    然通過該交岔路口，致兩車發生碰撞，乙○○因此受有右胸
    部挫傷疑右側第8 肋骨骨折之傷害。嗣經警據報在不知肇事
    者姓名而到場處理時，甲○○在場並表明其為肇事者，而接
    受裁判，嗣警員於同日22時7 分許對甲○○施以呼氣酒精濃
    度測試，其濃度仍達每公升0.41毫克，始悉上情。
二、案經乙○○訴由新竹縣警察局竹北分局報請臺灣新竹地方法
    院檢察署檢察官偵查後，聲請以簡易判決處刑。
    理  由
一、證據能力有無之判斷：
    本件公訴人所提出經本院據以認定事實之所有證據方法（包
    含證人之證述與文書證據、物證等證據方法），並無證據證
    明係公務員違背法定程序所取得；又本件公訴人所提出經本
    院據為論斷依據之各項證據方法中，其中證人乙○○、黎歡
    玲於警詢中所為之陳述，雖係屬審判外之陳述，依刑事訴訟
    法第159條第1項之規定無證據能力。惟被告未於言詞辯論終
    結前聲明異議，依法應視為同意上開證據方法作為證據，又
    本院經審酌上開言詞陳述作成時之情況，並無顯然之暇疵，
    認為以上開證據方法作為證據應屬適當，依刑事訴訟法第15
    9條之5第1 項之規定，應認有證據能力。再公訴人所提出經
    本院據以認定事實之各項公務員職務上所製作之文書證據，
    亦無顯有不可信情況之情形，依刑事訴訟法第159 條之4第1
    款之規定，亦應認有證據能力，先予敘明。
二、認定犯罪事實所憑之證據及認定之理由：
(一)、訊據被告甲○○對於上揭時、地飲酒後駕車肇事致告訴人乙
    ○○受傷等事實，於本院準備程序及審理中均坦承不諱，核
    與告訴人乙○○及證人黎歡玲於警詢中指訴之情節大致相符
    （偵查卷第13頁至第16頁），並有吐氣酒精濃度測試紀錄紙
    、刑法第185條之3案件測試觀察紀錄表、汽機車駕駛人酒後
    生理協調平衡檢測紀錄表、道路交通事故現場圖、道路交通
    事故調查報告表(一)、(二)各1件、現場及車損照片共6幀在卷可
    稽（偵查卷第19頁、第21頁至第28頁）。又告訴人乙○○因
    本件車禍受有右胸部挫傷疑右側第8 肋骨骨折之傷害，亦有
    東元綜合醫院診斷證明書1紙附卷可按（偵卷第29頁）。
(二)、按汽車行駛時，駕駛人應注意車前狀況及兩車併行之間隔，
    並隨時採取必要之安全措施，且飲用酒類或其他類似物後其
    吐氣所含酒精濃度超過每公升0.25毫克或血液中酒精濃度超
    過百分之0.05以上即不得駕車，道路交通安全規則第94條第
    3項、第114條第1項第2款分別定有明文。被告於前揭時、地
    駕駛汽車，自負有上開注意義務，而依肇事現場之天候為晴
    、路面乾燥無缺陷、無障礙物，夜間有照明、視距良好，並
    無不能注意之情事，被告竟疏未注意車輛動態，猶於酒後行
    車操控能力較低時貿然通過該交岔路口，以致肇事，被告對
    本件車禍之發生顯有過失。而告訴人乙○○亦因本件車禍受
    有上開傷害，則被告之過失行為與告訴人之傷害間，具有相
    當因果關係。綜上，足認被告上開自白酒後駕車及過失肇事
    致告訴人受傷等節，核與事實相符，堪以採信。本案事證明
    確，被告犯行洵堪認定，應依法論科。
三、論罪：
(一)、核被告所為，係分別犯刑法第185條之3之服用酒類不能安全
    駕駛動力交通工具而駕駛罪及同法第284條第1項前段之過失
    傷害罪。而被告所犯上開二罪間，犯意各別，行為互殊，罪
    名有異，應予分論併罰。
(二)、被告酒醉駕車因而致被害人受傷，依法應負刑事過失傷害罪
    責，應依道路交通管理處罰條例第86條第1 項規定，就其過
    失傷害罪部分加重其刑。
(三)、被告於過失傷害犯行未被發覺前，在事故現場等候，於警員
    到場時表明為肇事者而自願接受裁判，為被告所陳明，並有
    本院公務電話紀錄乙紙在卷可稽，應得依修正前刑法第62條
    前段關於自首之規定（詳如後述），減輕其刑，並依法先加
    重後減輕之。
四、科刑：
(一)、按被告行為後，前於94年2月2日修正公佈之刑法，已於95年
    7月1日施行（下稱新刑法，而95年7月1日修正施行前刑法則
    稱舊刑法），另刑法施行法亦於95年6 月14日增訂第1條之1
    規定，並自95年7月1日施行。新刑法第2條第1項「行為後法
    律有變更者，適用行為時之法律。但行為後之法律有利於行
    為人者，適用最有利於行為人之法律」之規定，係規範行為
    後法律變更所生新舊法律比較適用之準據法，於新法施行後
    ，自應適用新法第2條第1項之規定，為「從舊從輕」之比較
    ：
１、關於罰金刑部分，刑法第185條之3服用酒類不能安全駕駛動
    力交通工具而駕駛罪，法定刑得科銀元30,000元以下之罰金
    ，而同法第284條第1項前段過失傷害罪，法定刑得科銀元50
    0元以下罰金，依被告行為時之舊刑法第33條第5款規定：「
    主刑之種類如左：五、罰金：1 元以上」，換算新臺幣後，
    為新臺幣3元以上。惟被告行為後新刑法第33條第5款規定：
    「主刑之種類如下：五、罰金：新臺幣1,000 元以上，以百
    元計算之」，經比較修正前後關於科處罰金刑之最低刑度規
    定，自應以被告行為時之舊刑法較有利於被告。
２、關於罰金刑貨幣單位部分，被告行為時，刑法第185條之3及
    同法第284條第1項前段有關罰金刑之部分，其貨幣單位均係
    銀元，而依罰金罰鍰提高標準條例第5條第1項之規定，刑法
    第185條之3部分無庸提高罰金數額，亦即得科30,000元以下
    之罰金，另依罰金罰鍰提高標準條例第1 條前段規定，刑法
    第284條第1項前段罰金刑，則應適用罰金罰鍰提高標準條例
    之結果應提高10倍；被告行為後，刑法施行法增訂第1條之1
    ，於95年6 月14日經總統公布，並自同年7月1日起施行；該
    條規定：「中華民國94年1月7日刑法修正施行後，刑法分則
    編所定罰金之貨幣單位為新臺幣。94年1月7日刑法修正時，
    刑法分則編未修正之條文定有罰金者，自94年1月7日刑法修
    正施行後，就其所定數額提高為30倍。但72年6 月26日至94
    年1月7日新增或修正之條文，就其所定數額提高為3 倍」，
    亦即自95年7月1日起，刑法分則編所定罰金之貨幣單位，由
    原來之銀元改為新臺幣；且72年6 月26日至94年1月7日新增
    之條文，就罰金之數額提高3 倍，而刑法第185條之3之公共
    危險罪及同法第284條第1項前段過失傷害罪均定有罰金刑之
    處罰，而該條文分別於88年4 月21日增訂公布及24年1月1日
    制定公布，依增訂刑法施行法第1條之1規定，其罰金均以新
    臺幣為單位，數額分別應提高3 倍及30倍，經換算結果，與
    修正前之罰金係以銀元為單位（新臺幣與銀元之換算比例為
    1：3）且依罰金罰鍰提高標準條例第5條第1項、第1 條前段
    規定，無庸提高罰金數額及提高10倍之計算結果，對被告而
    言，並無不利之情形。
３、關於易科罰金之折算標準部分，被告行為時之舊刑法第41條
    第1項前段規定：「犯最重本刑為5年以下有期徒刑以下之刑
    之罪，而受6 個月以下有期徒刑或拘役之宣告，因身體、教
    育、職業、家庭之關係或其他正當事由，執行顯有困難者，
    得以1元以上3 元以下折算1日，易科罰金」，上開易科罰金
    折算標準，並依被告行為時之罰金罰鍰提高標準條例第2 條
    前段（現已刪除）規定，就其原定數額提高為100倍折算1日
    ，則被告行為時之易科罰金折算標準，應以銀元100 元以上
    300元以下折算1日，經折算為新臺幣後，應以新臺幣300 元
    以上900元以下折算1 日。惟被告行為後之新刑法第41條第1
    項前段則規定：「犯最重本刑為5 年以下有期徒刑以下之刑
    之罪，而受6 個月以下有期徒刑或拘役之宣告者，得以新臺
    幣1,000元、2,000元或3,000元折算1日，易科罰金」，比較
    修正前後之易科罰金折算標準，以適用被告行為時之舊刑法
    規定，並同時引用被告行為時之罰金罰鍰提高標準條例第 2
    條之規定，較有利於被告。
４、關於自首部分，被告行為時即修正前之刑法第62條前段規定
    自首「必」減輕其刑，修正後則為自首「得」減輕其刑，此
    項變動已影響行為人刑罰之法律效果，自屬法律有變更，經
    比較修正前後關於自首之規定，自應以被告行為時之舊刑法
    較有利於被告。
５、關於定應執行刑部分，被告行為後，刑法第51條業已修正，
    修正前刑法第51條第6 款規定：「數罪併罰，分別宣告其罪
    之刑，依左列各款定其應執行者：宣告多數拘役者，比照前
    款定其刑期。但不得逾4個月」，修正後刑法第51條第6款則
    規定：「宣告多數拘役者，比照前款定其刑期。但不得逾12
    0 日」，經比較修正前後關於定應執行刑部分，修正後刑法
    並非較有利於行為人，自應適用被告行為時之舊刑法。
６、綜合上述各條文修正前後之比較後，有關易科罰金、得宣告
    罰金刑最低刑度及自首部分，適用舊刑法第41條第1項、第3
    3 條、第62條前段之規定，對被告較為有利，至於法定罰金
    刑之計算單位及提高倍數部分及定應執行刑部分，增訂刑法
    施行法第1條之1及刑法第51條第6 款之規定，並未對被告更
    為有利，揆諸前揭刑法第2條第1項前段規定，即應整體適用
    修正前之舊刑法相關規定及修正前罰金罰鍰提高標準條例第
    2 條之規定。
(二)、按刑罰之量定，固屬法院自由裁量之職權行使，但仍應審酌
    刑法第57條所列各款事由及一切情狀，為酌量輕重之標準，
    ，又在同一犯罪事實與情節，如別無其他漏未審酌加重或減
    輕之事由，下級審法院量定之刑，亦無顯然過重或失輕之不
    當情形，則上級審法院對下級審法院之裁量行使，原則上應
    予尊重。經查，原審以被告上開犯行罪證明確，據以論罪科
    刑，固非無見，惟本件原審判決疏未考量證人即駕車搭載告
    訴人乙○○之人黎歡玲亦同為本件車禍之肇事原因，且未及
    審酌被告已與告訴人達成民事和解，告訴人已具狀陳明，有
    調解書及告訴人聲請狀各1 份在卷可稽等情，容有未洽，是
    上訴人上訴意旨略以：就原審認定之犯罪事實予以認罪，惟
    因上訴人已與告訴人達成和解，告訴人願原諒被告，且上訴
    人誠心悔過，請求從輕量刑等情據此上訴，為有理由，自應
    由本院予以撤銷改判。爰審酌被告酒後駕駛，危及用路人之
    安全，又因一時欠缺注意而肇致車禍致罹法典，參以告訴人
    所受之傷害及被告與駕車搭載告訴人者二人均有過失，二人
    之過失程度相當，且被告已與告訴人達成民事上和解，並賠
    償損失，告訴人亦表示願意原諒被告，另被告犯後就過失傷
    害部分自首並坦承犯行、接受裁判，態度良好等一切情狀，
    分別量處如主文所示之刑，並分別諭知易科罰金之折算標準
    ，及定應執行之刑。
(三)、又被告行為後，刑法有關緩刑之規定雖亦經修正，惟緩刑之
    規定，並非關於行為可罰性之刑罰法律規範，而係屬刑之執
    行規範，應無新刑法第2條第1項之適用，故犯罪在新法施行
    前，於新刑法施行後裁判，關於緩刑之宣告，自應適用新刑
    法第74條之規定，附此敘明（最高法院95年第8 次刑事庭會
    議決議參照）。查被告未曾受有期徒刑以上刑之宣告，有臺
    灣高等法院被告前案紀錄表在卷可憑，其因一時失慮及疏失
    致罹刑典，經此一教訓，當知所警惕，信無再犯之虞，本院
    認前開對其宣告之刑，以暫不執行為適當，爰併宣告緩刑 2
    年，以啟自新。
五、據上論斷，應依刑事訴訟法第455條之1第1項、第3項、第36
    4條、第369條第1項前段、第299條第1 項前段、道路交通管
    理處罰條例第86條第1項，刑法第2條第1項前段、第74條第1
    項第1款、修正前刑法第185條之3、第284條第1 項前段、第
    62條前段、第41條第1項前段、第51條第6款，修正前罰金罰
    鍰提高標準條例第1條前段、第2條，判決如主文。
本案經檢察官鄒茂瑜到庭執行職務。
中    華    民    國    95    年    11    月    10    日
                  刑事第三庭    審判長法  官  汪銘欽
                                      法  官  林惠君
                                      法  官  楊數盈
以上正本證明與原本無異。
不得上訴。
                                      書記官  謝國聖
中    華    民    國    95    年    11    月    10    日
附錄本案論罪科刑法條全文：
刑法第185條之3：
服用毒品、麻醉藥品、酒類或其他相類之物，不能安全駕駛動力
交通工具而駕駛者，處1年以下有期徒刑、拘役或30,000 元以下
罰金。
刑法第284條第1項：
因過失傷害人者，處6月以下有期徒刑、拘役或500元以下罰金，
致重傷者，處1年以下有期徒刑、拘役或500元以下罰金。


司法院資訊處製作；財團法人民間司法改革基金會備份。
